最高法院刑事判決　　　　　　　　　　　　　　　八十七年度台上字第四四八九號
　　上　訴　人　甲○○
右上訴人因傷害致人於死案件，不服台灣高等法院高雄分院中華民國八十七年九月二
十二日第二審判決（八十七年度上訴字第一六九一號，起訴案號：台灣高雄地方法院
檢察署八十六年度偵字第二五四八四號、八十七年度偵字第二二五六號），提起上訴
，本院判決如左：
    主  文
原判決關於傷害致人於死部分撤銷，發回台灣高等法院高雄分院。
    理  由
本件原判決認定上訴人甲○○於民國八十六年十月十日凌晨四時三十分許，前往高雄
市○○區○○路四十巷十二弄一號欲找方雄吉時，因時值深夜，方雄吉之母即被害人
方蔡金欲趕其離開，雙方發生拉扯，拉扯中上訴人遂基於傷害之故意，以手甩推開被
害人使之往後倒退數步而跌坐地上，致被害人頭部後仰著地，經送國軍八○六醫院急
救，於翌（十一）日二十時二十分許，因頭部外傷合併硬腦膜出血，不治死亡等情。
因而維持第一審關於論處上訴人傷害人之身體，因而致人於死罪刑部分之判決，固非
無見。
惟查(一)、科刑之判決書，對於犯罪事實，必須詳加認定，明確記載，然後於理由內
明犯罪事實所憑之證據，及其認定之理由，使事實與理由兩相一致，方足以資論罪科
刑。又刑法第二百七十七條第二項前段傷害致人於死之罪，係因犯罪致發生一定結果
而為加重其刑之規定，按照同法第十七條，須以行為人能預見其結果之發生，始有適
用；所謂能預見乃指客觀情形而言，與主觀上有無預見之情形不同。故犯該罪之行為
人是否有傷害之故意，對死亡結果之發生，在客觀上是否能預見，均應於事實內詳加
記載認定，並於理由內說明其所憑之證據，方為合法。原判決論上訴人傷害致人於死
罪，然其事實欄內對上訴人以手甩推開被害人使之跌坐地上，頭部後仰著地，因而致
被害人頭部外傷合併硬腦膜出血，不治死亡之結果，在客觀上是否能預見，未詳加記
載認定，已難資為適用法律之依據。且究竟憑何證據認定雙方在拉扯中，上訴人以手
甩推開被害人時，具有傷害之故意，及被害人因而頭部外傷合併硬腦膜出血死亡，為
上訴人客觀上能預見之結果，亦未於理由內詳加論述說明。而僅泛稱：「衡之案發時
被害人已近八十高齡，身體狀況遠不及常人，則難謂上訴人無傷害被害人身體之故意
。」「上訴人之以手甩推開死者方蔡金至跌坐在地之傷害行為，與死亡結果間有因果
關係，在客觀上上訴人亦非無預見之可能。」等語，亦有未洽。(二)、刑事訴訟法所謂
應調查之證據，並不限於具有認定犯罪事實能力之證據，其有關證據憑信性之證據，
即用以證明證據之信用性者，亦包括在內。原判決採信顏亦群之證言為斷罪證據之一
。然卷查顏亦群於警訊時證稱：「他們（指上訴人及被害人）爭吵時我就起床並到達
現場門前查看，但方蔡金一直要那位男子離開，……那位男子惱羞成怒，將右手往方
蔡金面前用力一推，使方蔡金向後摔倒頭部受傷。」（見相字卷第四頁背面）；於偵
查中供稱：「那天我人在睡覺，聽到有爭吵聲，我看見他（上訴人）推我奶奶（被害
人），我奶奶倒地。」（見偵字第二五四八四號卷第二十五頁背面）；於第一審供稱
：「當時我半躺在床上，聽到爭吵聲，就從窗戶看到甲○○，而方蔡金被窗戶遮住，
我看到江某推的手勢並聽到『碰』的一聲。」（見第一審卷第三十二頁正面）；於原
審供稱：「甲○○跑到方雄吉的房間敲門窗，我就睡在方雄吉房間隔壁，方蔡金就跑
來叫甲○○離開，剛好就在我窗外，我看到甲○○用手推方蔡金。」（見原審卷第五
五頁背面）各等語。其所供見到上訴人用手推被害人之情節未盡相同，已不無疑義。
且上訴人於原審陳稱：伊與被害人係在方雄吉臥房窗邊拉扯，證人顏亦群之臥房與方
雄吉之臥房相鄰，二房之窗戶各在臥房中間，且相平行（同一磚牆上），無法從顏亦
群房間之窗內看到方雄吉窗前發生之情事等情，質疑顏亦群證言之真實性。並繪製現
場簡圖聲請調查該證人所言從其臥房可看到上訴人推被害人是否可信（見原審卷第六
十一頁背面、第六十三頁）。乃原審對此與顏亦群證言憑信性至有相關之事項，未詳
加調查說明，遽採信顏亦群之證言為斷罪之基礎，難謂已盡調查之能事。上訴意旨指
摘原判決關於此部分不當，尚非無理由，應認有撤銷發回更審之原因。
據上論結，應依刑事訴訟法第三百九十七條、第四百零一條，判決如主文。
中      華      民      國    八十七    年     十二     月    三十一    日
                              最高法院刑事第六庭
                                  審判長法官  董  明  霈
                                        法官  丁  錦  清
                                        法官  賴  忠  星
                                        法官  林  茂  雄
                                        法官  王  居  財
      右正本證明與原本無異
                                              書  記  官
中      華      民      國    八十八    年      一      月      六      日
